臺灣高等法院刑事判決
110年度上易字第909號
上  訴  人  
即  被  告  陳建忠

上列上訴人因毒品危害防制條例案件，不服臺灣新北地方法院10
9年度審訴字第1779號，中華民國109年10月26日第一審判決（起
訴案號：臺灣新北地方檢察署109年度毒偵字第4796號、109年度
偵字第18831號），提起上訴，本院判決如下：
    主  文
上訴駁回。
    事實及理由
一、經本院審理結果，原審認為上訴人即被告陳建忠就原判決事
    實，係犯刑法第30條第1項前段以及毒品危害防制條例第10
    條第2項之幫助施用第二級毒品罪，就幫助犯部分，依刑法
    第30條第2項規定，減輕其刑，被告犯行構成累犯加重事由
    ，依法先加後減之，並審酌被告明知第二級毒品甲基安非他
    命對人身心戕害之嚴重性，仍幫助他人購買、取得毒品，以
    幫助他人施用，除助長毒品之流通，且易滋生其他犯罪，所
    為實屬不該，惟其犯後坦承犯行，態度尚佳，兼衡其個人戶
    籍資料查詢結果註記國中畢業之教育程度、生活狀況、犯罪
    動機、目的等一切情狀，所犯幫助施用第二級毒品罪，處有
    期徒刑4月，並諭知易科罰金以1千元折算1日之標準，並說
    明扣案所示甲基安非他命一包，應依毒品危害防制條例第18
    條第1 項前段之規定宣告沒收銷燬，經核認事用法及量刑、
    沒收均無不當，應予維持，並引用原審判決書記載之事實、
    證據及理由（如附件）。
二、被告上訴意旨略以：被告對犯行均坦白承認，本件應有毒品
    危害防制條例第17條第2項自白減刑之適用，且因種種家庭
    經濟壓力，請再依刑法第59條規定酌減其刑，原審量刑顯屬
    過重云云。
三、經查：
　㈠刑法第59條之規定，係裁判上之酌減，乃法院於職權範圍內
    得為酌定之事項，除其裁量權之行使，明顯違反比例原則外
    ，不得任意指為違法。施用第二級毒品罪，法定最低本刑為
    有期徒刑2月，被告又有如前述幫助犯之減輕事由，減得之
    最低本刑，且依被告之犯罪情狀，尚無其情可憫恕之處，於
    客觀上仍不足以引起一般人同情，亦無宣告法定最低刑度仍
    嫌過重之情形，已無任何情輕法重之情形，即無從再依刑法
    第59條規定酌減其刑。
　㈡按修正前毒品危害防制條例第17條第2項規定「犯第4條至第8
    條之罪於偵查及審判中均自白者，減輕其刑。」係為鼓勵是
    類犯罪行為人自白、悔過，並期訴訟經濟、節約司法資源而
    設，販賣毒品與轉讓與幫助他人施用毒品，係不同之犯罪事
    實，自無從比附援引專屬販賣毒品與轉讓等犯行之上開減刑
    規定，而要求減刑。
　㈢末按關於刑之量定，係實體法上賦予法院得為自由裁量之事
    項，倘其量刑已以行為人之行為罪責為基礎，並斟酌刑法第
    57條各款所列情狀，在法定刑度內，酌量科刑，如無偏執一
    端，致明顯失出失入情形，上級審法院即不得單就量刑部分
    遽指為不當或違法。查，原審量刑時，業已說明其審酌之依
    據，在法定刑度內，量處上開之刑，顯已以行為人之責任為
    基礎，審酌刑法第57條各款所列情形，為科刑輕重標準之綜
    合考量，其量定之刑罰，並未逾越法定刑度，亦無明顯失出
    失入之情形，按上說明，自難遽指違法或不當。
四、綜上所述，被告以前詞指摘原判決不當，並無理由，本件上
    訴應予駁回。　
據上論斷，應依刑事訴訟法第368條、第373條，判決如主文。
本案經檢察官劉異海到庭執行職務。　　
中　　華　　民　　國　　110 　年　　9 　　月　　29　　日
                    刑事第十二庭審判長法　官  陳如玲
                                      法　官  蔡如惠
                                      法　官  廖建瑜
以上正本證明與原本無異。
不得上訴。
                                      書記官  邵佩均
中　　華　　民　　國　　110 　年　　9 　　月　　29　　日
附件

臺灣新北地方法院刑事判決　　　　　 109年度審訴字第1779號
公　訴　人　臺灣新北地方檢察署檢察官
被　　　告　陳建忠
上列被告因違反毒品危害防制條例案件，經檢察官提起公訴（10
9 年度偵字第18831 號），被告於準備程序中就被訴事實為有罪
之陳述，經本院合議庭裁定改以簡式審判程序審理，判決如下：
    主  文
陳建忠幫助施用第二級毒品，累犯，處有期徒刑肆月，如易科罰
金，以新臺幣壹仟元折算壹日；扣案之第二級毒品甲基安非他命
壹包（驗餘淨重零點肆陸捌公克）及其包裝袋壹只均沒收銷燬。
    事實及理由
一、陳建忠明知甲基安非他命係毒品危害防制條例第2 條第2 項
    第2 款列管之第二級毒品，然於民國109 年5 月6 日，因友
    人洪英哲欲施用第二級毒品甲基安非他命，卻無購買管道，
    遂找陳建忠代為購買，陳建忠即基於幫助他人施用第二級毒
    品甲基安非他命之犯意，向真實姓名年籍不詳、綽號「阿德
    」之成年男子，購買第二級毒品甲基安非他命1 包，並代洪
    英哲墊付購毒價金新臺幣（下同）2,000 元。嗣於同年月7
    日15時50分許，在新北市○○區○○街00號全家便利商店，
    將購得之第二級毒品甲基安非他命交與洪英哲，並收取代墊
    價金，以此方式幫助洪英哲施用第二級毒品甲基安非他命1
    次。經警當場查獲，並扣得第二級毒品甲基安非他命1 包（
    驗餘淨重0.4680公克），而查悉上情。
二、證據：
  ㈠被告陳建忠於警詢、偵查、本院準備程序及審理時之自白。
  ㈡證人洪英哲於警詢之證述。
  ㈢新北市政府警察局搜索扣押筆錄、扣押物品目錄表、扣案第
    二級毒品甲基安非他命（驗餘淨重0.4680公克）1 包、臺北
    榮民總醫院109 年6 月18日北榮毒鑑字第C0000000號毒品成
    分鑑定書。
三、論罪科刑：
  ㈠按甲基安非他命係屬毒品危害防制條例第2 條第2 項第2 款
    所規定之第二級毒品，是核被告所為，係犯刑法第30條第1
    項前段、毒品危害防制條例第10條第2 項之幫助施用第二級
    毒品罪。又被告因幫助施用第二級毒品甲基安非他命而持有
    第二級毒品甲基安非他命，其持有第二級毒品之低度行為為
    幫助施用之高度行為所吸收，不另論罪。再被告基於幫助施
    用第二級毒品之犯意，而為犯罪構成要件以外之行為，為幫
    助犯，依刑法第30條第2 項規定減輕其刑。
  ㈡被告前因①施用毒品案件，經臺灣士林地方法院以100 年度
    審訴字第811 號判決判處有期徒刑8 月，嗣經臺灣高等法院
    以101 年度上訴字第738 號判決駁回上訴確定；②施用毒品
    案件，經臺灣士林地方法院以101 年度審訴字第275 號判決
    判處有期徒刑9 月確定；③施用毒品案件，經臺灣臺北地方
    法院以102 年度審訴字第322 號判決判處有期徒刑10月、4
    月確定；④施用毒品案件，經臺灣士林地方法院以102 年度
    審訴字第94號判決判處有期徒刑10月確定。上開①、②2 罪
    ，嗣經臺灣士林地方法院以101 年度聲字第2002號裁定應執
    行有期徒刑1 年4 月確定；③、④各罪，經臺灣臺北地方法
    院以102 年度聲字第1819號裁定應執行有期徒刑1 年9 月確
    定，經接續執行後，於104 年1 月7 日縮短刑期假釋出監併
    付保護管束，嗣經撤銷假釋，應執行殘刑10月9 日。⑤施用
    毒品案件，經本院以104 年度訴字第1153號判決判處有期徒
    刑8 月、4 月確定；⑥肇事逃逸之公共危險案件，經臺灣士
    林地方法院以105 年度審交訴字第24號判決判處有期徒刑1
    年4 月確定；⑦施用毒品案件，經臺灣士林地方法院以105
    年度審訴字第311 號判決判處有期徒刑8 月確定。上開⑤；
    ⑥、⑦各罪，嗣經臺灣士林地方法院以106 年度聲字第114
    號裁定應執行有期徒刑2 年6 月確定，經與上開10月9 日殘
    刑接續執行後，於108 年2 月11日縮刑期滿執行完畢出監，
    此有臺灣高等法院被告前案紀錄表在卷可佐，是被告受徒刑
    之執行完畢，5 年以內故意再犯本案有期徒刑以上之罪，為
    累犯，依司法院釋字第775 號解釋所示，為避免發生罪刑不
    相當之情形，法院就該個案依該解釋意旨，裁量是否加重最
    低本刑。考量被告上開構成累犯之犯罪紀錄，與本案犯行均
    與毒品有關，且被告前有多次施用毒品之犯罪前科，足見被
    告對刑罰之反應力薄弱，認本案適用刑法第47條累犯加重之
    規定，並無罪刑不相當之情事，爰依刑法第47條第1 項規定
    ，加重其刑。被告就本案犯行分別有上開加重及減輕事由，
    依法先加後減之。
  ㈢爰審酌被告明知第二級毒品甲基安非他命對人身心戕害之嚴
    重性，仍幫助他人購買、取得毒品，以幫助他人施用，除助
    長毒品之流通，且易滋生其他犯罪，所為實屬不該，惟其犯
    後坦承犯行，態度尚佳，兼衡其個人戶籍資料查詢結果註記
    國中畢業之教育程度、生活狀況、犯罪動機、目的等一切情
    狀，量處如主文所示之刑，並諭知易科罰金之折算標準，以
    示懲儆。
四、沒收：
    扣案之白色或透明晶體1 包（淨重0.4718公克，因鑑驗取用
    0.0038公克，驗餘淨重0.468 公克），經鑑定結果檢出第二
    級毒品甲基安非他命成分，此有臺北榮民總醫院109 年6 月
    18日北榮毒鑑字第C0000000號毒品成分鑑定書1 份在卷可考
    ，應依毒品危害防制條例第18條第1 項前段之規定宣告沒收
    銷燬；而直接用以盛裝上揭毒品之包裝袋1 只，因其上殘留
    之毒品難以完全析離，亦應依上開規定併同宣告沒收銷燬；
    至鑑定用罄之部分，業已滅失，不另宣告沒收銷燬。
五、至檢察官起訴被告於109 年5 月7 日上午某時，在不詳處所
    ，以將第一級毒品海洛因及第二級毒品甲基安非他命一同置
    入玻璃球內燒烤吸食所生煙霧之方式，混合施用第一級毒品
    海洛因及第二級毒品甲基安非他命1 次部分（109 年度毒偵
    字第4796號），另為公訴不受理判決，附此敘明。
據上論斷，應依刑事訴訟法第273 條之1 第1 項、第299 條第1
項前段，判決如主文。
本案經檢察官陳香君偵查起訴，由檢察官黃明絹到庭執行職務。
中    華    民    國   109    年    10    月    26    日
                     刑事第二十三庭  法  官  龔書安
上列正本證明與原本無異。
如不服本判決，應於判決送達後20日內敘明上訴理由，向本院提
出上訴狀（應附繕本），上訴於臺灣高等法院。其未敘述上訴理
由者，應於上訴期間屆滿後20日內向本院補提理由書「切勿逕送
上級法院」。
                                        書記官  陳孝貞
中    華    民    國   109    年    10    月    26    日
附錄本案論罪科刑法條全文：
毒品危害防制條例第10條
施用第一級毒品者，處6 月以上5 年以下有期徒刑。
施用第二級毒品者，處3 年以下有期徒刑。